【裁判字號】    88,訴,1474
【裁判日期】    890316
【裁判案由】    拆屋還地
【裁判全文】
臺灣桃園地方法院民事判決  八十八年度訴字第一四七四號
    原      告  惠德磚廠股份有限公司
    法定代理人  乙○○
    訴訟代理人  王年柿律師
                王如后律師
    被      告  甲○○
                丙○○
                丁○○
右當事人間拆屋還地事件，本院判決如左：
    主    文
被告甲○○應將其所有坐落桃園縣龍潭鄉○○○段第一九六─二一地號土地如附圖編
號面積二十一平方公尺，編號面積三十五平方公尺，編號面積三十五平方公尺
，編號面積三十二平方公尺之地上建物拆除，將上開土地返還原告。
被告丙○○應將其所有坐落桃園縣龍潭鄉○○○段第一九六─二一地號土地如附圖編
號面積十七平方公尺，編號面積五十四平方公尺之地上建物拆除，將上開土地返
還原告。
被告丁○○應將其所有坐落桃園縣龍潭鄉○○○段第一九六─三地號土地如附圖編號
面積八十七平方公尺之地上建物拆除，將上開土地返還原告。
訴訟費用由被告負擔。
    事    實
甲、原告方面：
一、聲明：如主文所示。
二、陳述：查坐落桃園縣龍潭鄉○○○段第一九六─三、第一九六─二一地號二筆土
          地係原告所有，被告三人未經原告同意，擅自在原告所有之土地上建造房
          屋居住使用，被告甲○○無權佔用桃園縣龍潭鄉○○○段第一九六─二一
          地號土地如附圖編號面積二十一平方公尺，編號面積三十五平方公尺
          ，編號面積三十五平方公尺，編號面積三十二平方公尺；被告丙○○
          無權佔用同段第一九六─二一地號土地如附圖編號面積十七平方公尺，
          編號面積五十四平方公尺；被告丁○○無權佔用同段第一九六─三地號
          土地如附圖編號面八十七平方公尺。原告為土地所有權人，依民法第七
          百六十七條規定，訴請被告三人將前開佔用基地之地上建物拆除，並將土
          地返還原告。
三、證據：提出地籍圖謄本二件、土地登記簿謄本二件為證。
乙、被告甲○○方面：
一、聲明：求為判決駁回原告之訴。
二、陳述：系爭房屋附圖編號磚造石綿瓦屋、編號磚造石綿瓦屋、磚造瓦屋係
    伊先生向訴外人購買時即有之建築，伊先生在十六年前連同被告丙○○佔用如附
    圖編號部分向一個外省太太所購買，之後伊轉賣給丁○○（如附圖編號部分
    ），丁○○再轉賣予丙○○，編號部分鐵皮屋係伊於十年前自行出資建伊並非
    無權佔用，且已經居住十幾年，原告至少應補償伊六十萬元才願交還等語。
三、證據：提出報紙、房屋轉讓契約書各一件（以上均影本）為證。
丙、被告丙○○部分：
一、聲明：求為判決駁回原告之訴。
二、陳述：系爭磚造石綿瓦屋（如附圖編號）係於八十年間是甲○○賣給黃淑玲（
    被告丁○○之妻），黃淑玲再以二十萬元轉賣給伊，至於附圖編號之石綿瓦屋
    係伊於八十八年四月間興建，系爭磚造石綿瓦屋房屋伊有裝潢，若原告要求拆除
    返還，至少應賠償伊四十萬元等語。
三、證據：房屋讓渡契約書二件（均影本）為證。
丁、被告丁○○部分：
    被告丁○○亦未於最後言詞辯論期日到場，惟據其前到庭所為之聲明陳述略以
    ：
一、聲明：同意將系爭房屋（如附圖編號部分）拆除並無條件將土地交還原告。
二、陳述：系爭房屋係伊於八十二年間自行搭蓋之磚造鐵皮屋，至於丁○○部分之附
    圖編號之磚造石綿瓦屋係伊以妻黃淑玲之名義向甲○○購買，購得當日即出售
    附圖編號部分予丙○○，如原告願意出售附圖編號系爭房屋坐落之基地，伊
    願意以公告現值向原告購買，若原告不願意出售，伊無條件拆除房屋交還土地予
    原告。
    理    由
一、本件被告丁○○未於最後言詞辯論期日到場，核無民事訴訟法第三百八十六條各
    款所列情形，爰依原告之聲請，由其一造辯論而為判決。
二、原告主張：伊為桃園縣龍潭鄉○○○段第一九六─三地號、第一九六─二一地號
    土地之所有權人，被告甲○○、丙○○、丁○○所有之房屋無權佔用其所有土地
    之事實，業據其提出土地登記簿謄本二件為證，被告甲○○、丙○○、丁○○三
    人亦不爭執其房屋佔用原告之土地，原告此部分主張堪信為實在。惟被告甲○○
    辯稱：系爭房屋係伊先生向訴外人購買，伊並非無償取得系爭房屋云云；被告丙○○辯稱：系爭房屋係向被告丁○○之妻購買，原告若要求返還應予補償云云。
    經查：
    (一)系爭龍潭鄉○○○段第一九六─二一地號、第一九六─三地號土地係原告於六
      十三年十二月十三日以買賣為原因取得所有權，此有原告提出之土地登記簿謄
      本二件為證，被告甲○○之配偶係於六十八年向訴外人樊明道購買附圖編號
      、、、建物之事實上處分權，被告甲○○擅自另於七十八年興建附圖編
      號之建物，被告丙○○未得原告同意又於八十八年四月自行出資興建附圖編
      號之建物，被告丁○○亦於八十二年間擅自出資建築附圖編號之建物，惟
      訴外人樊明道、被告三人均非系爭土地之所有權人，而無使用原告土地之正當
      權源。
    (二)附圖編號、、、、、、之建築物，均為無保存登記之建築物，
      此為兩造所不爭執，堪信為真。而附圖編號、、、之建築物係被告甲○○之配偶於六十八年十二月二十二日向訴外人樊明道購得，八十年間甲○○
      將編號之建築物出售予被告丁○○之配偶黃淑玲，黃淑玲於同日將附圖編號
      之建築物出售予被告丙○○，附圖編號之磚造鐵皮屋建物係被告丁○○於
      八十二年間出資雇工興建，附圖編號之石綿瓦屋建物係被告丙○○於八十八
      年四月間出資興建，附圖編號之鐵皮屋建物係被告高智慧於七十八年間自行
      出資建築之事實，業據被告甲○○提出房屋轉讓契約書一份，被告丙○○提出
      房屋讓渡契約書二件為證，並經被告三人於本院審理中陳明，互核相符。惟訴
      外人樊明道、被告三人均非系爭土地之所有權人，而無使用原告土地之正當權
      源已如前述。雖被告丁○○係附圖編號建物之原始起造人，被告丙○○係附
      圖編號建物之原始起造人，被告甲○○為附圖編號建物之原始起造人，而
      為各該建築物之所有權人，然均非有權佔有使用原告土地之人；雖被告甲○○
      就附圖、、部分之建物，被告丙○○就附圖之建物雖因非原始起造人
      而無所有權，惟被告甲○○之配偶向原始起造人樊明道購買附圖編號、、
      、之建物，雖因該等建築物屬未辦保存登記之不動產而無法取得所有權移
      轉，然受讓人已取得該等建物之事實上處分權，其事實上處分權之權能與所有
      權相當，被告甲○○之配偶再將、、、之建物事實上處分權轉讓與被
      告甲○○，被告甲○○再將附圖編號之建物轉讓與被告丙○○，故被告甲○○就附圖編號、、之建物，被告丙○○就編號之建物均取得相當於所
      有權之事實上處分權，然就所佔用之原告土地始終均未取得合法使用之權源。
      原告為所有權人，自得本於所有權之權能排除被告三人之侵害。
三、從原告依民法第七百六十七條之規定，請求被告甲○○應將其所有坐落桃園縣龍
    潭鄉○○○段第一九六─二一地號土地如附圖編號面積二十一平方公尺，編號
    面積三十五平方公尺，編號面積三十五平方公尺，編號面積三十二平方公
    尺之地上建物拆除；被告丙○○應將其所有坐落桃園縣龍潭鄉○○○段第一九六
    ─二一地號土地如附圖編號面積十七平方公尺，編號面積五十四平方公尺之
    地上建物拆除；被告丁○○應將其所有坐落桃園縣龍潭鄉○○○段第一九六─三
    地號土地如附圖編號面八十七平方公尺之地上建物拆除，並均將各該將上開土
    地返還原告，即無不合，應予准許。
四、據上論結，原告之訴為有理由，依民事訴訟法第三百八十五條第一項前段、第七
    十八條、第八十五條第一項判決如主文。
中      華      民      國    八十九    年      三      月     十六     日
                                        臺灣桃園地方法院民事第二庭
~B法      官  林孟宜
右為正本係照原本作成
如對本判決上訴須於判決送達後廿日內向本院提出上訴狀
中      華      民      國    八十九    年      三      月     十七     日
~B書  記  官  姜國駒


司法院資訊處製作；財團法人民間司法改革基金會備份。
